臺灣雲林地方法院民事裁定
111年度簡抗字第9號
抗  告  人  林瑞祥  
相  對  人  許子涵  
上列當事人間請求確認本票債權不存在事件，抗告人對於民國11
1年6月17日本院虎尾簡易庭111年度虎簡字第144號裁定，提起抗
告，本院裁定如下：
    主  文
原裁定廢棄。
抗告費用新臺幣壹仟元由相對人負擔。
    理  由
一、按訴訟，由被告住所地之法院管轄；本於票據有所請求而涉
    訟者，得由票據付款地之法院管轄；被告住所、不動產所在
    地、侵權行為地或其他據以定管轄法院之地，跨連或散在數
    法院管轄區域內者，各該法院俱有管轄權；民事訴訟法第1
    條第1項前段、第13條、第21條分別定有明文。次按民事訴
    訟法第13條、第427條第2項第6款規定：「本於票據有所請
    求而涉訟者」，包括確認票據債權存在或不存在之訴（最高
    法院81年臺抗字第412號判決意旨參照、臺灣高等法院暨所
    屬法院100年度法律座談會決議同此意旨）。又本票未載付
    款地者，以發票地為付款地，票據法第120條第5項亦著有規
    定。
二、本件抗告意旨略以：抗告人起訴主張確認鈞院111年度司票
    字第232號民事裁定附表所示本票(下稱系爭本票)之債權不
    存在，依民事訴訟法第13條規定，得由票據付款地之法院管
    轄。又系爭本票並未記載付款地及發票地，依票據法第120
    條第4、5項規定，應以發票人即抗告人之住所地即雲林縣○○
    鎮○○街00號為付款地，在鈞院管轄範圍內，鈞院就本件訴訟
    即有管轄權。又本件訴訟所涉及之事實，除相對人已向鈞院
    聲請本票裁定獲准外，抗告人亦已向雲林縣警察局虎尾分局
    馬光派出所報案，並對相對人提出詐欺取財之刑事告訴。顯
    見相關之非訟、訴訟得以順利進行及事實之發生地，均在雲
    林縣內，基於相關證據資料調取之便利性，實不宜將本件訴
    訟移至臺灣橋頭地方法院審理。故原裁定移送臺灣橋頭地方
    法院管轄，應有未洽，爰聲明廢棄原裁定等語。
三、經查，抗告人以伊受相對人詐欺而簽發系爭本票為由，向本
    院訴訟確認系爭本票債權不存在（見原裁定卷第9至10頁）
    ，揆諸前開說明，本件即係本於票據有所請求而涉訟之事件
    ，依民事訴訟法第13條規定，得由票據付款地管轄。又系爭
    本票並未記載付款地，惟已記載發票地為「雲林縣○○鎮○○街
    00號」，有本院111年度司票字第232號裁定附卷可參，依票
    據法第120條第5項規定，應以上開雲林縣土庫鎮處所為付款
    地，徵諸前開規定，抗告人訴請確認系爭本票債權不存在事
    件，得由本院管轄。再者，相對人戶籍址設於高雄市楠梓區
    ，有其個人戶籍資料在卷可稽（見原裁定卷第25頁），則相
    對人住所地之臺灣橋頭地方法院，與系爭本票付款地之本院
    俱有管轄權，抗告人向有管轄權之本院提起本件訴訟，於法
    並無不合，原裁定以相對人住所地設在高雄市楠梓區，認本
    院無管轄權為由，依職權將本件裁定移送臺灣橋頭地方法院
    ，容有未洽，應由本院予以廢棄原裁定，並發回原審更為適
    法妥當之處理。
四、據上論結，本件抗告為有理由，依民事訴訟法第436條之1第
    3項、第495條之1第1項、第492條、第95條、第78條，裁定
    如主文。
中　　華　　民　　國　　111 　年　　7 　　月　　29　　日
                  民事第一庭審判長法  官  曾鴻文  

                                  法  官  廖國勝     

                                  法  官  吳福森
以上正本係照原本作成。
本裁定不得再抗告。
中　　華　　民　　國　　111 　年　　7 　　月　　29　　日
                                  書記官  程尹鈴